臺灣宜蘭地方法院刑事裁定
111年度聲字第388號
聲明異議人
即  受刑人  林德興


上列聲明異議人即受刑人因犯公共危險案件，對於臺灣宜蘭地方
檢察署檢察官執行之指揮（111年度執字第1485號）聲明異議，
本院裁定如下：
    主  文
聲明異議駁回。
    理  由
一、聲明異議意旨略以：詳如附件刑事聲明異議狀所載。
二、按受刑人以檢察官執行之指揮為不當者，得向諭知該裁判之
    法院聲明異議；法院應就異議之聲明裁定之，刑事訴訟法第
    484條、第486條分別定有明文。準此，受刑人聲明異議之客
    體，應以檢察官執行之指揮為限，所稱「檢察官執行之指揮
    不當」，應係指檢察官有積極執行指揮之違法及其執行方法
    有不當等情形而言（最高法院77年台抗字第741號裁定、95
    年度台抗字第486號裁定意旨參照）。次按執行裁判由為裁
    判法院對應之檢察署檢察官指揮之，刑事訴訟法第457條第1
    項前段定有明文。又有期徒刑或拘役得易科罰金之案件，法
    院所諭知者，僅易科罰金折算之標準，至於是否准予易科罰
    金，則賦予執行檢察官視個案具體情形裁量之權限；易言之
    ，執行檢察官就受刑人是否確因易科罰金，有難收矯正之效
    ，或難以維持法秩序之情事，有判斷之權限，法院僅得審查
    檢察官為刑法第41條第1項之裁量時，其判斷之程序有無違
    背法令、事實認定有無錯誤、其審認之事實與刑法第41條第
    1項之裁量要件有無合理關連、有無逾越或超過法律規定之
    範圍等問題，除有必要時法院於裁定內同時諭知准予易科罰
    金（參司法院釋字第245號解釋）外，原則上不宜自行代替
    檢察官判斷受刑人是否有上開情事，即僅於檢察官上開裁量
    權之行使，有前述未依法定程序進行裁量，超越法律授權裁
    量範圍等情事，法院始有介入審查之必要（最高法院99年度
    台抗字第899號裁定意旨參照）；再者，刑法第41條第1項規
    定：「犯最重本刑為5年以下有期徒刑以下之刑之罪，而受6
    月以下有期徒刑或拘役之宣告者，得以新台幣1,000元、2,0
    00元或3,000元折算1日，易科罰金。但易科罰金，難收矯正
    之效或難以維持法秩序者，不在此限。」依其立法理由說明
    ，個別受刑人如有不宜易科罰金之情形，在刑事執行程序中
    ，檢察官得依該項但書規定，審酌受刑人是否具有「確因不
    執行所宣告之刑，難收矯正之效，或難以維持法秩序」等事
    由決定之。是以，於法院判決確定後，受刑人僅取得得聲請
    易科罰金之資格，檢察官對於得易科罰金案件之指揮執行，
    仍應依具體個案，考量犯罪特性、情節及受刑人個人特殊事
    由等因素，如認受刑人確有因不執行所宣告之刑，難收矯正
    之效，或難以維持法秩序者，自得不准予易科罰金，此乃檢
    察官指揮執行時得依職權裁量之事項，倘其未濫用權限，本
    不得任意指摘為違法（最高法院105年度台抗字第811號裁定
    意旨參照）。
三、經查：
(一)聲明異議人即受刑人(下稱受刑人)林德興因公共危險案件，
    經本院以110年度交易字第279號判決判處有期徒刑6月，併
    科罰金新臺幣(下同)3萬元，有期徒刑如易科罰金，罰金如
    易服勞役，均以1,000元折算壹日確定。嗣臺灣宜蘭地方檢
    察署（下稱宜蘭地檢署）檢察官以111年度執字第1485號指
    揮執行，傳喚受刑人於民國111年7月26日到案執行，並請受
    刑人提供是否有再犯酒後不能安全駕駛案件之虞之相關證據
    ，供宜蘭地檢署檢察官審核本案是否准予易科罰金或易服社
    會勞動等情，有宜蘭地檢署111年7月7日宜檢嘉清111執1485
    字第1119012114號函、送達證書等在卷可參，受刑人於111
    年7月26日到案執行前接受訊問時，當場提出聲請易科罰金
    ，有宜蘭地檢署執行筆錄1份在卷足參，然經執行檢察官審
    酌認：受刑人因酒後不能案全駕駛，分別經臺灣桃園地方法
    院以97年度壢交簡字第1575號、本院以98年度交簡字第648
    號、101年度交簡字第715號、107年度交簡字第903號、110
    年度交簡字第61號判決分別判處罰金24,000元、拘役59日、
    有期徒刑3月、有期徒刑6月、有期徒刑6月確定，故111年度
    執字第1485號案執行之有期徒刑6月，係受刑人第6次犯酒後
    不能安全駕駛罪，且本案及前2次犯行係在3年2月內密集為
    之，而本案及前次犯行均係在前案執行完畢後5年內所為，
    均構成累犯，足證受刑人歷經前5次偵審科刑及易科罰金之
    教訓後，仍難以戒除飲酒後駕車，如不送監執行，顯然無從
    矯正此等惡習。且受刑人並非單純食用含有酒精之食物，按
    諸過去為警查緝之經驗，理應知悉飲用如此多量酒類後旋即
    駕車上路，將使體內所含酒精濃度遽然飆高、不及代謝，而
    降低駕駛效能，並提高肇事之可能性，竟不顧他人之安危及
    可能再被查獲之風險，仍於酒後約1小時駕車上路，測得吐
    氣所含酒精濃度高達0.55mg/dl，犯罪情節非屬輕微，亦突
    顯受刑人歷經前案多次酒駕為警查獲判刑後，仍心存僥倖，
    始會再犯同一罪名，顯有提高執行方式，以矯治之必要。且
    受刑人所提羅東博愛醫診斷證明書及門診預約單，僅記載因
    酒精使用疾患於111年7月15日初至該院身心科門診，安排藥
    物治療及戒癮風險評估，並預約於同年7月28日門診，顯然
    尚未開始戒癮；縱認受刑人嗣後業已接受戒酒治療，亦不必
    然杜絕飲酒及酒後駕車，即不足以證明受刑人已無再度飲酒
    而駕駛車輛之可能性，有臺灣高等法院被告前案紀錄表1份
    在卷可稽，復經本院依職權調閱宜蘭地檢署111年度執字第1
    485號執行卷宗核閱屬實，應堪認定。
(二)受刑人既分別於97、98、101、107、110年因酒後不能安全
    駕駛案件，經法院判刑確定並均執行完畢，堪認其未因前案
    知所悔悟，仍一再為相同犯行，顯置己身及公眾交通安全於
    不顧。且受刑人於繳納法院諭知之罰金後，仍然未知警惕，
    再犯相同案件，且吐氣所含酒精濃度高達每公升0.55毫克，
    堪認財產刑之處遇手段已無從預防受刑人再犯。再者，本件
    受刑人所受科處之罪刑，雖屬最重本刑為5年以下有期徒刑
    之罪，且本院110年度交易字第279號判決判決主文中，亦有
    諭知如易科罰金之折算標準乙情。然而，此與檢察官於指揮
    執行時，是否准許易科罰金，實屬二事，並非謂於確定判決
    中，有諭知如易科罰金之折算標準，執行檢察官即不得審酌
    諸項犯罪情節或執行教化效果，一概准許易科罰金。況且，
    短期自由刑仍有短暫隔離受刑人之作用，能使受刑人深切感
    受刑罰威嚴，不輕易再犯之效果，而國家刑罰權之追訴、執
    行，仍設有短期自由刑，但透過緩刑、易科罰金、分類分監
    執行等制度，調和或補救短期自由刑之弊，兼收其長，從而
    ，法律既設有短期自由刑，自無不許檢察官執行之理。而本
    件受刑人前犯酒後不能安全駕駛犯行，甫於110年4月28日經
    本院以110年度交簡字第61號判決確定，相隔僅短短不及4個
    月內，又反覆實施同一罪質之酒後不能安全駕駛案件，縱使
    父母短期內相繼辭世，而悲慟不已而有飲酒之行為，然其飲
    酒後並無必須駕車不可之特殊事由，仍於酒後駕車上路，足
    徵受刑人對於前次罪刑之執行，猶未促使其謹記教訓，時刻
    警惕在心，顯見其對刑罰反應力薄弱或懲戒感受度不足。而
    受刑人自為警攔查，迄判決確定執行之前，有數月時間足以
    進行酒癮治療，倘受刑人果具悔意並有戒除酒癮之決心，何
    以遲至收受執行傳票後始至醫院求診接受酒癮治療，可信受
    刑人應係為恐檢察官不准易科罰金之命令而為，難認受刑人
    有何積極接受酒癮治療之情形。據上，執行檢察官基於此法
    立法目的，為達杜絕此類風氣及維護參與交通之人車之安全
    ，已具體詳核上情，認本案受刑人如不執行所宣告之刑，難
    以收矯治之效，諭知發監執行，乃本其法律所賦與指揮刑罰
    執行職權之行使，對具體個案所為之判斷，難認有何違法或
    不當之處。
(三)至聲明異議意旨指摘檢察官並未依檢察機關辦理易服社會勞
    動作業要點第5條第8項審酌，檢察官之指揮有違法之處等語
    。然查，檢察機關辦理易服社會勞動作業要點第5條第8項規
    定：「五、易服社會勞動之聲請與篩選（八）有下列情形之
    一者，應認有「確因不執行所宣告之刑，難收矯正之效或難
    以維持法秩序」之事由：1.三犯以上且每犯皆因故意犯罪而
    受有期徒刑宣告之累犯。2.前因故意犯罪而受逾六月有期徒
    刑之宣告，執行完畢或赦免後，五年以內故意再犯本案而受
    有期徒刑之宣告者。3.前因故意犯罪於假釋中，故意再犯本
    案而受有期徒刑之宣告者。4.三犯以上施用毒品者。5.數罪
    併罰，有四罪以上因故意犯罪而受有期徒刑之宣告者。」係
    規範絕對不得准予易服社會勞動之事由，並非指需有上開情
    形方能否准易科罰金或易服社會勞動之聲請，此觀同要點第
    5條第9項另規定：「（九）有下列情形之一者，得認有「確
    因不執行所宣告之刑，難收矯正之效或難以維持法秩序」之
    事由：1.經通緝或拘提到案者。2.因有逃亡或反覆實施犯罪
    之虞而於執行時仍在押者，或另犯最輕本刑為五年以上有期
    徒刑之罪而於執行時仍在押者。3.前經准許易服社會勞動，
    嗣無正當理由不履行或履行期間屆滿仍未履行完畢，致執行
    原宣告之徒刑或拘役者。4.前經緩刑或緩起訴處分附帶命提
    供義務勞務，未依規定履行義務勞務而被撤銷緩刑或緩起訴
    處分確定者。5.有不執行所宣告之刑，難收矯正之效或難以
    維持法秩序之其他事由者。」可知上開要點最終仍回歸刑法
    第41條第1項、第4項之非予發監難收矯正之效或難以維持法
    秩序之規範，賦予執行檢察官於個案有裁量權，聲明異議意
    旨此部分所指，尚無理由。
四、綜上所述，本件執行檢察官之執行指揮已為適當裁量，並未
    逾越法律授權、專斷等濫用權力之情事。從而，執行檢察官
    認為本件受刑人所宣告之刑，倘不發監執行，難以收矯正之
    效，亦難以維持法秩序，乃將受刑人發監執行，於法有據，
    要無不合。受刑人聲明異議，並無理由，應予駁回。
五、依刑事訴訟法第486條，裁定如主文。
中　　華　　民　　國　　111 　年　　8 　　月　　18　　日
                  刑事第三庭  法  官 劉芝毓
以上正本證明與原本無異。
如不服本裁定，應於送達後5日內，向本院提出抗告狀。（需附
繕本）
                              書記官 蕭亦倫
中　　華　　民　　國　　111 　年　　8 　　月　　18　　日